【裁判字號】    98,司財管,9
【裁判日期】    980827
【裁判案由】    選任失蹤人財產管理人
【裁判全文】
臺灣基隆地方法院民事裁定             98年度司財管字第9號
聲  請  人  乙○○○
                        樓
上列聲請人聲請指定失蹤人財產管理人事件，本院裁定如下：
    主  文
指定陳國正（男，民國○○年○月○日生，身份證統一編號：Ｚ00000
0000）為失蹤人甲○○（民國○○年○○月 ○日生，生前最後住所：
基隆市○○區○○路228號）之財產管理人。
聲請費用新台幣壹仟元由聲請人負擔。
    理      由
一、按失蹤人失蹤後，未受死亡宣告前，其財產之管理，依非訟
    事件法之規定。失蹤人未置財產管理人者，其財產管理人依
    左列順序定之：（一）配偶；（二）父母；（三）與失蹤人
    同居之祖父母；（四）家長。不能依前項規定定財產管理人
    時，法院得因利害關係人或檢察官之聲請，選任財產管理人
    。民法第10條、非訟事件法第109條第 1項、第2項均定有明
    文。而所謂失蹤係指失蹤人離去其最後住所或居所，陷於生
    死不明之狀態而言（最高法院85年度臺抗字第 328號裁定意
    旨參照）。
二、本件聲請意旨略以：聲請人之堂兄甲○○於民國（下同）46
    年 9月11日設籍於戶籍地後，於47年10月25日因犯罪受羈押
    ，後於台北監獄、花蓮監獄服刑，於54年 8月21日出獄後即
    行蹤不明，迄今已44年，音訊全無；又聲請人與甲○○因繼
    承而公同共有原為祖父江石宗所有之臺北縣板橋市○○段12
    57地號等多筆土地，亟待辦理繼承登記，以利管理，惟甲○
    ○行方不明，無法協同辦理繼承登記等相關事宜；又甲○○
    無配偶、子女，且父母皆已亡故，亦無其他繼承人，不能依
    非訟事件法第109條第1項定其財產管理人，聲請人爰依非訟
    事件法第 109條規定，聲請選任陳國正為甲○○之財產管理
    人等語。
三、經查，聲請人主張之上開事實，業據其提出甲○○之繼承系
    統表、戶籍謄本正本、基隆市中正區戶政事務所97年2月1日
    基中戶字第0970000414號函文影本等件為證，堪認甲○○為
    失蹤人，且不能依非訟事件法第109條第1項規定定其財產管
    理人；再查聲請人為甲○○之利害關係人，亦經其提出共同
    繼承之臺北縣板橋市○○段1257地號土地謄本為證，堪認聲
    請人確有利害關係存在。故聲請人聲請本院選任失蹤人甲○
    ○之財產管理人，於法並無不合；末查就財產管理人之人選
    ，聲請人聲請選任地政士陳國正擔任失蹤人甲○○之財產管
    理人，本院審酌陳國正具地政士之資格，確具處理甲○○土
    地等財產之專業能力，足勝任本項職務，且其亦同意受選任
    ，此有陳國正出具之同意書正本及其土地登記專業代理人證
    書、臺北縣地政士開業執照（以上皆影本）在卷可稽，足認
    選任地政士陳國正擔任失蹤人甲○○之財產管理人為適當。
    是以聲請人之聲請應予准許，爰裁定如主文。
中    華    民    國    98    年    8     月    27    日
                  家事法庭司法事務官  邱文翰
以上正本係照原本作成
如不服本裁定，應於裁定送達後10日內向本院提出抗告狀，並繳
納抗告費新台幣1千元。
中    華    民    國    98    年    9     月     2    日
                              書記官  蘇鈺婷


司法院資訊處製作；財團法人民間司法改革基金會備份。
